【裁判字號】    97,訴,333
【裁判日期】    971125
【裁判案由】    侵權行為損害賠償
【裁判全文】
臺灣高雄地方法院民事判決               97年度訴字第333號
原      告  甲○○
被      告  乙○○
                        樓
                      現於臺灣台南監獄執行中
            丙○○
                        40
上列當事人間因詐欺等案件，經原告提起刑事附帶民事訴訟，請
求損害賠償（96年度附民字第231 號），由本院刑事庭裁定移送
前來，經本院於民國97年11月10日言詞辯論終結，判決如下：
    主  文
被告應連帶給付原告新台幣佰拾萬元，及自民國九十六年六
月二十一日起至清償日止，按年息百分之五計算之利息。
訴訟費用由被告連帶負擔。
    事實及理由
一、被告丙○○經合法通知，無正當理由未於言詞辯論期日到場
    ，核無民事訴訟法第386 條各款所列情形，爰依原告之聲請
    ，由其一造辯論而為判決。
二、原告主張：伊於民國95年10月18日遭被告以必須將錢匯至臺
    灣高雄地方法院保管，如有不從將派人拘提等情詐騙，伊遂
    於同日匯款新台幣（下同）90萬元、96萬元、90萬元至訴外
    人蘇焌閎、林明珠、潘建榮等開設於中華郵政股份有限公司
    （下稱中華郵政公司）之人頭帳戶內。又於同年月19日、20
    日分別匯款34萬元、20萬元，至訴外人吳嘉政、潘建榮開設
    於合作金庫商業銀行股份有限公司（下稱合作金庫）及聯邦
    商業銀行股份有限公司（下稱聯邦銀行）之人頭帳戶內。是
    伊前後共計遭詐騙330 萬元，爰依民法侵權行為之規定提起
    本訴等情，並聲明：被告應連帶給付原告原告330 萬元，及
    自起訴狀繕本最後送達翌日起至清償日止，按年息百分之5
    計算之利息。
三、被告丙○○未於言詞辯論期日到場，亦未提出書狀作何聲明
    或陳述。惟其於本院97年5 月28日準備程序中辯稱：伊沒有
    經濟能力，無法賠償原告，伊所收購如起訴書所載的帳戶給
    乙○○等語；被告乙○○則以：伊承認原告主張受騙部分，
    對原告之請求沒有意見等語置辯。並均聲明：原告之訴駁回
    。
四、兩造不爭執事項：
    乙○○自94年9 月間起，前往大陸地區與訴外人「陳董」、
    黃建中等人謀議籌組兩岸詐欺集團，由乙○○負責管理聯絡
    臺灣車手及收購人頭帳戶及電話，並指揮丙○○及訴外人劉
    道安、賴忠瑩向民眾收購帳戶及電話後，乙○○再以每帳戶
    5 千至6 千元、每線電話1 千5 百至2 千元之代價向丙○○
    、劉道安、賴忠瑩收購，人頭帳戶之部分再以每帳戶8 千至
    1 萬2 千元之代價提供予「陳董」、「小葉」、黃建中使用
    ，並在「陳董」、「小葉」、黃建中指揮大陸地區詐欺集團
    成員對臺灣地區民眾詐欺得逞後，告知乙○○受騙民眾匯款
    之帳戶資料，由乙○○、賴忠瑩、訴外人江書銘、施宗助、
    呂承遠、張朝傑、林建文持受騙民眾匯入帳戶之金融卡前往
    自動櫃員機或銀行、郵局提款，領得詐騙款項後交由乙○○
    、丙○○、劉道安、賴忠瑩管理，乙○○扣除收購人頭帳戶
    之款項及提款金額百分之5 至10之利益，其餘款項則匯款至
    「陳董」、「小葉」、黃建中指示之帳戶，乙○○再將提款
    金額百分之3 至5 之利益交給丙○○、賴忠瑩，丙○○分得
    提款金額百分之1.5 至2 之利益，其餘款項交由劉道安分配
    給江書銘、施宗助、呂承遠、張朝傑等人。而原告係於前揭
    時、地，遭乙○○、丙○○所屬上開兩岸詐欺集團，以前開
    方式詐騙，致總計損失330 萬元等情，業據原告於刑事偵查
    之警詢中陳述明確，並提出臺灣銀行匯出匯款回條聯、合作
    金庫銀行存款憑條（見本院96年度附民字第2231號卷第7 至
    9 頁）為佐，且經台灣高等法院高雄分院96年度上易字第10
    78號刑事判決認定在案。
五、兩造於審理中協商爭點為：原告請求被告連帶賠償330 萬元
    有無理由？茲述如下：
  1.按因故意或過失，不法侵害他人之權利者，負損害賠償責任
    。故意以背於善良風俗之方法，加損害於他人者亦同。又數
    人共同不法侵害他人之權利者，連帶負損害賠償責任﹔不能
    知其中孰為加害人者，亦同。造意人及幫助人，視為共同行
    為人。民法第184 條第1 項、第185 條分別定有明文。次按
    「民事上之共同侵權行為（狹義的共同侵權行為，即加害行
    為）與刑事上之共同正犯，其構成要件並不完全相同，共同
    侵權行為人間不以有意思聯絡為必要，數人因過失不法侵害
    他人之權利，苟各行為人之過失行為，均為其所生損害共同
    原因，即所謂行為關連共同，亦足成立共同侵權行為，依民
    法第185 條第1 項前段之規定，各過失行為人對於被害人應
    負全部損害之連帶賠償責任」，最高法院著有67年台上字第
    1737號判例意旨可資參照。又按「數人共同不法侵害他人之
    權利者，對於被害人所受損害，所以應負連帶賠償責任，係
    因數人之行為共同構成違法行為之原因或條件，因而發生同
    一損害，具有行為關連共同性之故。民事上之共同侵權行為
    ，並不以共同侵權行為人在主觀上有犯意聯絡為必要，如在
    客觀上數人之不法行為，均為其所生損害之共同原因，即所
    謂行為關連共同，已足以成立共同侵權行為」（最高法院85
    年度台上字第139 號判決要旨參照）。質言之，所謂共同侵
    權行為，係指數人共同不法對於同一之損害，與以條件或原
    因之行為，加害人於共同侵害權利之目的範圍內，各自分擔
    實行行為之一部，而互相利用他人之行為，以達其目的，即
    在客觀上數人之不法行為，均為其所生損害之共同原因即所
    謂行為關連共同，自應對於全部所發生之結果，連帶負損害
    賠償責任。
  2.查，原告主張乙○○、丙○○與大陸地區「陳董」、黃建中
    等人謀議籌組兩岸詐欺集團，乙○○負責管理聯絡臺灣車手
    及收購人頭帳戶及電話，丙○○則向民眾收購帳戶及電話後
    再轉售予乙○○，且其於上開時間，遭乙○○、丙○○所屬
    兩岸詐騙集團，以前揭方式詐騙，致合計損失330 萬元等情
    ，為乙○○所不爭執，且對原告之請求亦表示無意見。另丙
    ○○受乙○○之指揮而向民眾收購帳戶乙節，亦經乙○○坦
    認，且核與丙○○所承上情相符，則原告主張之事實，應可
    認為真實。據此，乙○○、丙○○之不法行為，係詐欺取財
    目的範圍內，分擔實行行為之一部，並利用他人之行為，以
    達其目的，且為原告所生損害之共同原因，而有行為關連共
    同，依前揭說明，應認係共同不法侵害原告之權利，自應依
    民法第184 條第1 項前段及第185 條第1 項之規定，對於原
    告負全部損害之連帶賠償責任。
  3.末按給付無確定期限者，債務人於債權人得請求給付時，經
    其催告而未為給付，自受催告時起，負遲延責任。其經債權
    人起訴而送達訴狀，或依督促程式送達支付命令，或為其他
    相類之行為者，與催告有同一之效力；遲延之債務，以支付
    金錢為標的者，債權人得請求依法定利率計算之遲延利息；
    應付利息之債務，其利率未經約定，亦無法律可據者，週年
    利率為百分之5 ，民法第229 條第2 項、第233 條第1 項前
    段及第203 條分別定有明文。而本件原告請求被告連帶給付
    損害賠償，並未定有給付期限，應於被告受催告履行而未履
    行，始發生遲延責任。原告以起訴狀繕本送達被告作為催告
    之意思表示，本件起訴狀繕本係於96年6 月7 日對丙○○以
    寄存送達之方式為送達（經10日始生送達效力），乙○○則
    於同年月20日收受起訴狀繕本之送達，有送達證書2 紙在卷
    可參（見本院97年度附民字第92號卷第10頁、第14頁），依
    上開法律規定，被告應自起訴狀繕本送達翌日起負遲延責任
    ，則原告併請求被告自起訴狀繕本送達最後一位被告翌日即
    96年6 月21日起至清償日止，按法定利率即週年利率百分之
    5 計算之遲延利息，於法有據，應予准許。
五、從而，原告依侵權行為之法律關係，請求被告連帶給付330
    萬元，及自96年6 月21日起至清償日止，按週年利率5%計算
    之利息，為有理由，應予准許。至原告並未聲明供擔保為假
    執行，丙○○聲明供擔保免假執行（見本院卷第223 頁），
    核無必要，併予敘明。
六、本件事證已臻明確，兩造其餘陳述及攻擊防禦方法經本院斟
    酌後認均不影響本判決之結果，爰不再逐一詳予論述，附此
    敘明。
七、據上論結，原告之訴為有理由，依民事訴訟法第385 條第1
    項前段、第85條第2 項，判決如主文。
中    華    民    國    97    年    11    月    25    日
                  民事第六庭 審判長法  官  李昭彥
                                   法  官  洪榮家
                                   法  官  李育信
正本係照原本作成。
如不服本判決，應於送達後20日內，向本院提出上訴狀並表明上
訴理由，如於本判決宣示後送達前提起上訴者，應於判決送達後
10日內補提上訴理由書（須附繕本）。
中    華    民    國    97    年    11    月    25    日
                                   書記官  林玉珊


司法院資訊處製作；財團法人民間司法改革基金會備份。
